【裁判字號】    99,審訴,510
【裁判日期】    990427
【裁判案由】    毒品危害防制條例
【裁判全文】
臺灣高雄地方法院刑事判決             99年度審訴字第510號
公  訴  人  臺灣高雄地方法院檢察署檢察官
被      告  甲○○
上列被告因毒品危害防制條例案件，經檢察官提起公訴（99年度
偵字第1201號），嗣於本院準備程序中，被告就被訴事實為有罪
之陳述，經本院告知簡式審判程序之旨，並聽取被告與公訴人之
意見後，合議庭裁定由受命法官獨任進行簡式審判程序，判決如
下：
    主  文
甲○○施用第一級毒品，累犯，處有期徒刑玖月。又施用第二級
毒品，累犯，處有期徒刑伍月。應執行有期徒刑壹年。
    事  實
一、甲○○前於民國88年間因施用毒品案件，經裁定送觀察、勒
    戒，認有繼續施用毒品傾向，再經本院以88年度毒聲字第51
    65號裁定令入戒治處所施以強制戒治，復經本院以88年度毒
    聲字第8922號裁定停止戒治，所餘戒治期間付保護管束，嗣
    經本院以89年度毒聲字第1999號裁定撤銷停止戒治，於92年
    1 月16日執行完畢，並經臺灣高雄地方法院檢察署以90年度
    戒毒偵字第171 號為不起訴處分確定。於前開戒治執行完畢
    釋放後5 年內，復於93年間因施用毒品案件，經本院以93年
    簡字第2632號判處有期徒刑6 月確定，嗣經本院以93年聲減
    字第515 號減刑為有期徒刑3 月確定，於97年2 月5 日易科
    罰金執行完畢。詎仍不知悔改，復基於施用第一級毒品海洛
    因、第二級毒品甲基安非他命之犯意，分別於98年11月30日
    上午某時及98年11月28日某時，在高雄縣鳳山市○○路○段
    588 巷33號4 樓之住處，分別以針筒注射方式施用第一級毒
    品海洛因及以鋁箔紙燒烤之方式，施用第二級毒品甲基安非
    他命各1 次。嗣於98年11月30日19時10分許，在高雄市○鎮
    區○○街1 巷口，為警盤查而查獲，經警徵得其同意採集尿
    液送驗，結果呈可待因、嗎啡、安非他命及甲基安非他命陽
    性反應，而查悉上情。
二、案經高雄市政府警察局前鎮分局報請臺灣高雄地方法院檢察
    署檢察官偵查起訴。
    理  由
一、本件被告甲○○所犯係死刑、無期徒刑、最輕本刑為3年以
    上有期徒刑以外之罪，其於準備程序中就被訴事實為有罪之
    陳述，經本院告知簡式審判程序之旨，並聽取公訴人及被告
    意見後，合議庭裁定由受命法官獨任進行簡式審判程序，合
    先敘明。
二、訊據被告對於上揭時、地，施用第一級毒品海洛因、施用第
    二級毒品甲基安非他命之事實，坦承不諱，而被告為警查獲
    所採之尿液檢體，經送高雄市立凱旋醫院以酵素免疫分析法
    及氣相層析質譜檢驗結果，呈現可待因、嗎啡、安非他命、
    甲基安非他命陽性反應，此有該院濫用藥物尿液檢驗報告暨
    高雄市政府警察局前鎮分局查獲煙毒麻醉藥品案件犯罪嫌犯
    人姓名對照表各1 份在卷可稽，足徵被告之任意性自白核與
    事實相符，應堪信為真實，可採為本件論罪科刑之依據。是
    本件事證明確，被告施用第一級毒品海洛因、施用第二級毒
    品甲基安非他命之犯行，洵堪認定，應予依法論科。
三、按海洛因及甲基安非他命分別為毒品危害防制條例第2 條第
    2 項第1 款、第2 款所稱之第一級與第二級毒品，不得施用
    、持有。次按觀察、勒戒或強制戒治執行完畢釋放後，5 年
    內再犯第10條之罪者，應依一般刑事訴訟程序予以起訴論罪
    科刑，此觀諸毒品危害防制條例第20條、第23條第2 項規定
    自明。再按犯毒品危害防制條例第10條之罪，經觀察、勒戒
    後，認無繼續施用毒品之傾向，應即釋放，並為不起訴處分
    ；認有繼續施用毒品之傾向者，應由檢察官聲請法院裁定令
    入戒治處所施以強制戒治，至無繼續戒治之必要，強制戒治
    期滿，應即釋放，由檢察官為不起訴處分。經觀察勒戒、強
    制戒治執行完畢釋放後，5 年內再犯第10條之罪，依93年1
    月9 日修正施行之毒品危害防制條例第23條第2 項規定意旨
    ，應由檢察官偵查起訴。又依修正後之規定，僅限於「初犯
    」及「5 年後再犯」二種情形，始應先經觀察、勒戒或強制
    戒治程序。倘被告於5 年內已再犯，經依法追訴處罰，縱其
    第3 次（或第3 次以上）再度施用毒品之時間，在初犯經觀
    察、勒戒或強制戒治執行完畢釋放5 年以後，已不合於「5
    年後再犯」之規定，且因已於「5 年內再犯」，顯見其再犯
    率甚高，原實施觀察、勒戒或強制戒治，已無法收其實效，
    即應依該條例第10條處罰（最高法院97年度第5 次刑事庭會
    議決議參照）。查被告前於88年間因施用毒品案件，經裁定
    送觀察、勒戒後，認有繼續施用毒品之傾向，而施以強制戒
    治，於92年1 月16日執行完畢，並經臺灣高雄地方法院檢察
    署檢察官以90年度毒偵字第171 號不起訴處分確定。被告於
    前開戒治執行完畢釋放後5 年內，復於93年間因施用毒品案
    件，經本院以93年度簡字第2632號判處有期徒刑6 月確定，
    嗣經本院以93年度聲減字第515 號減刑為有期徒刑3 月確定
    ，有臺灣高等法院被告前案紀錄表1 份在卷可參，本件再於
    98年11月28日某時，施用第二級毒品甲基安非他命1 次，另
    於98年11月30日9 時許，施用第一級毒品海洛因1 次，則公
    訴人予以起訴，尚無不合，本院自得依法論科。
四、核被告所為，係犯毒品危害防制條例第10條第1 項之施用第
    一級毒品罪、第10條第2 項之施用第二級毒品罪。被告持有
    第一級毒品後進而施用，其持有之低度行為應為施用之高度
    行為所吸收，故不另論其持有毒品罪。又被告有事實欄所載
    之前案紀錄，前於97年2 月5 日執行完畢，有卷附臺灣高等
    法院被告前案紀錄表可按，其受有期徒刑執行完畢，5 年以
    內故意再犯有期徒刑以上之罪，為累犯，應加重其刑。本院
    審酌被告前因施用毒品案件，經勒戒、觀察及戒治等程序，
    由檢察官不起訴處分後，仍不知悛悔，再次施用毒品自戕其
    身，顯然缺乏戒絕毒品之決心，且被告前有毒品之前科紀錄
    ，素行不良，惟念及被告坦承施用第一級毒品、施用第二級
    毒品之事實，且其行為尚未害及他人，並斟酌被告之犯罪動
    機、手段以及被告之智識程度等一切情狀，分別量處如主文
    所示之刑，並定其應執行刑，以資懲儆。
五、至扣案之白色晶體1 包、碎塊狀晶體1 包及白色粉末11包，
    經送檢驗結果雖分別第二級毒品甲基安非他命、第一級毒品
    海洛因成分，有高雄醫學大學附設中和紀念醫院編號第0000
    -000號檢驗報告及法務部調查局濫用藥物實驗室99年3 月1
    日調科壹字第09923004190 號鑑定書各1 份在卷可憑，然因
    被告否認上開物品為其所有，且供稱非本件被告施用毒品所
    用，業經被告供述在案，爰不予宣告沒收銷燬，而應由檢察
    官另行處理，附此敘明。又扣案之塑膠鏟管1 支及空夾鏈袋
    189 個，亦非被告所有供施用毒品所用之物，亦經被告供述
    在案，又非屬違禁物，復無其他證據足資認定與本件被告施
    用行為相關，爰不予宣告沒收，亦併予敘明。
六、公訴意旨另以：被告於98年11月30日19時10分許，在高雄市
    ○鎮區○○街1 巷口，因行跡可疑，為警趨前盤查而查獲，
    並扣得第一級毒品海洛因12包及第二級毒品甲基安非他命1
    包，因認此部分被告另涉有毒品危害防制條例第11條第1 、
    2 項之施用第一、二級毒品罪嫌（檢察官起訴法條雖未論列
    ，但犯罪事實已有敘及，應認為起訴效力所及）。經查：
  (一)訊據被告堅詞否認此部分犯行，辯稱：上開物品均非伊所有
    ，而且並非在伊身上查獲的，而是在車牌號碼0723-JJ 號自
    小客車上查獲，而上開車輛並非伊所有，亦不是由伊駕駛，
    伊當天是由朋友「阿勝」開車載伊到「阿勝」朋友的住處，
    阿勝跟伊說他的手機忘記拿下車，拿車鑰匙請伊到車上幫他
    拿手機，伊到車上要拿手機時，就被警察查獲，伊施用的毒
    品也不是上開扣案的毒品等語（見本院卷第39、40頁）。
  (二)經查詢車牌號碼0723-JJ 號自小客車車籍資料，上開自小客
    車並非被告所有，亦無證據足證上開自小客車確為被告所使
    用，又本件扣案之毒品海洛因及甲基安非他命，並非自被告
    身上所起獲，而係警方於查獲現場旁所發現，有查獲現場照
    片在卷可稽，是以上開毒品是否確為被告所持有，尚非無嫌
    ，故被告此部分持有第一、二級毒品之犯嫌即有未足，惟公
    訴意旨認此部分犯行，與前開經本院論罪科刑之施用第一、
    二級毒品犯行，係低度行為為高度行為吸收之一罪關係，本
    院爰不另為無罪之諭知。
  (三)末簡式審判程序之適用，僅設有「被告所涉『非』死刑、無
    期徒刑之罪或高等法院管轄第一審案件」，及「被告就被訴
    事實為有罪之陳述」2 要件，本案既符合前述2 要件，且檢
    察官及被告均於準備程序中陳明同意就本案改行簡式審判程
    序，而要無異議，是故本院以簡式審判程序終結本案要無何
    不法或不適宜之處（最高法院96年度臺非字第208 號判決意
    旨參照），附此敘明。
據上論斷，應依刑事訴訟法第273 條之1 第1 項、第284 條之1
、第299 條第1 項前段，毒品危害防制條例第10條第1 項、第2
項，刑法第11條前段、第47條第1 項、第51條第5 款，判決如主
文。
本案經檢察官游淑玟到庭執行職務。
中    華    民    國    99    年     4    月    27    日
                  刑事第十庭    法  官  曾子珍
以上正本證明與原本無異。
如不服本判決，應於送達後10日內，向本院提出上訴狀。
中    華    民    國    99    年     4    月    27    日
                                書記官  李承悌
附錄本判決論罪科刑法條全文：
毒品危害防制條例第10條
施用第一級毒品者，處6月以上5年以下有期徒刑。
施用第二級毒品者，處3年以下有期徒刑。

司法院資訊處製作；財團法人民間司法改革基金會備份。
